【裁判字號】    98,訴,345
【裁判日期】    981120
【裁判案由】    返還消費借貸款
【裁判全文】
臺灣宜蘭地方法院民事判決               98年度訴字第345號
原      告  第一商業銀行股份有限公司
法定代理人  丁○○
訴訟代理人  甲○○
            丙○○
            乙○○
被      告  戊○○（原名羅俐雯.
訴訟代理人  己○○
上列當事人間請求清償借款事件，本院於民國98年11月12日言詞
辯論終結，判決如下：
    主  文
被告應給付原告新台幣伍拾壹萬零柒佰伍拾肆元，及自民國九十
八年二月十六日起至清償日止，按週年利率百分之五點零五計算
之利息，並自民國九十八年二月十六日起至清償日止，其逾期在
六個月以內者，按上開利率百分之十，超過六個月者，按上開利
率百分之二十計算之違約金。
訴訟費用新台幣伍仟陸佰貳拾元由被告負擔。
    事  實  及  理  由
一、原告起訴主張：緣訴外人陳卉子邀被告羅俐雯（更名為戊○
    ○）為連帶保證人，於民國96年2月15日向原告借款新台幣
    （下同）80萬元，約定借款期限自96年2月15日起至101年2
    月15日止，並自借款日起，依年金法按月平均攤付本息，借
    款利率依原告公告之放款指數利率，加年率4％（逾期日為
    年率5.05％）計付，並約定未按月支付利息或到期不履行時
    ，除按約定利率計付遲延利息外，逾期在6個月以內者，另
    按約定利率百分之十；逾期超過6個月之部分，按約定利率
    百分之二十加付違約金，此有借據、增補條款約定書影本及
    約定書影本2份可稽。上開債務自98年2月16日起之借款本息
    即未依約繳付，依借款條款第10條之約定，喪失期限利益，
    借款視為全部到期，於欠本金510,754元及利息、違約金應
    即全部清償，屢經催討，迄未清償，訴外人陳卉子及被告依
    法應負連帶清償責任，爰依消費借貸及連帶保證之法律關係
    ，提起本件訴訟，請求被告負擔清償責任，並聲明如主文第
    一項所示等情。
二、被告則以：96年間伊因債務問題欲向第一銀行貸款，但因伊
    信用不良，銀行方面希望伊找尋保證人，經由友人推薦訴外
    人陳卉子擔任保證人，但經銀行審核結果，仍無法貸款。因
    此，銀行行員建議以訴外人陳卉子擔任借款人，由伊擔任連
    帶保證人，豈料銀行撥款下來後，陳卉子將全數貸款金額領
    取一空，伊分文未取。由於當初銀行核保時是單獨去辦理，
    因此伊未見過陳卉子，伊無其聯絡方式，亦聯絡不上該友人
    ，其所領走之金額，無從追起，伊始為受害人；後稱伊與陳
    卉子口頭約定借得80萬元，由伊分得40萬元，但是錢貸下來
    後不知道誰領走云云，資為抗辯，並聲明：原告之訴駁回。
三、兩造不爭執事項，為原告與訴外人即借款人陳卉子間有系爭
    消費借貸關係存在，並約定以上開方式計算利息及違約金。
    被告同意為系爭借款之連帶保證人保證人，並簽名於借據之
    上，此有借據及增補條款約定書影本在卷可稽，並為兩造所
    不爭執，堪信屬實。
四、得心證之理由：
    按消費借貸之借用人應於約定期限內，返還與借用物種類品
    質、數量相同之物，民法第478條前段定有明文。又所謂連
    帶保證，係指保證人與主債務人就債務之履行，對於債權人
    各負全部給付之責任者而言，是連帶保證債務之債權人得同
    時或先後向保證人為全部給付之請求（最高法院45年台上字
    第1426號判例、77年台上字第1772號判決參照）。再按遲延
    之債務，以支付金錢為標的者，債權人得請求依法定利率計
    算之遲延利息。但約定利率較高者，仍從其約定利率；當事
    人得約定債務人於債務不履行時，應支付違約金，民法第23
    3條第1項、第250條第1項分別定有明文。本件原告主張被告
    應負連帶保證責任，就系爭借款債務為清償，惟為被告所否
    認，故本件之爭點厥為：被告是否應就系爭借款負清償之責
    ？經查：被告同意為系爭借款之連帶保證人之事實，核與借
    據上被告於連帶保證人欄上簽名相符，此有借款影本附卷可
    稽，並為被告所不爭執，堪信為真。而既被告自認確為本件
    系爭借款之連帶保證人，則不論被告所為上開借款為訴外人
    陳卉子領走，伊未分得分文等辯詞是否屬實，自應依首開法
    律規定及說明，對系爭借款與陳卉子負連帶清償之責，是被
    告上開辯詞，不足為採，應認原告之主張，為有理由。至陳
    卉子是否被告確有被告所抗辯之約定，及陳卉子是否有違約
    情形，依債之相對性原則，自應由被告向陳卉子為主張，非
    得持以對抗原告，附此敘明。
五、綜上所述，原告依消費借貸契約及連帶保證之法律關係提起
    本訴，請求被告給付原告如主文第1項所示之金額、利息、
    違約金，為有理由，應予准許。
六、訴訟費用負擔裁判之依據：民事訴訟法第78條。
中    華    民    國    98    年    11    月    20    日
                  臺灣宜蘭地方法院民事庭
                      法  官  張軒豪
正本與原本無異。
如不服本判決應於判決送達後20日內提出上訴狀（須附繕本）。
中    華    民    國    98    年    11    月    23    日
                      書記官  謝佩欣


司法院資訊處製作；財團法人民間司法改革基金會備份。
